臺灣臺北地方法院交通事件裁定
　　　　　　　　　　　　　　　　　 100年度交聲字第1512號
原處分機關　交通部公路總局臺北區監理所
異　議　人
即受處分人　邱國梅
上列異議人即受處分人因違反道路交通管理處罰條例案件，對於
交通部公路總局臺北區監理所於中華民國100 年7 月1 日所為之
處分（原處分案號：北監自裁字第裁40－ZBQ038535 號），聲明
異議，本院裁定如下：
    主  文
異議駁回。
    理  由
一、原處分意旨略以：異議人即受處分人邱國梅所有之車牌號碼
    6T-7238 號自用小客車，於民國100 年1 月21日23時40分許
    ，行經國道高速公路造橋收費站南向第8 車道處，未依規定
    繳納通行費，經通知補繳，未於期限內補繳，經國道公路警
    察局警員以有「汽車行駛於應繳費之公路不依規定繳費」之
    違規事實逕行製單舉發，嗣經原處分機關調查結果，仍認異
    議人確有前開違規行為，爰依道路交通管理處罰條例第27條
    第1 項規定，裁處異議人罰鍰新臺幣（下同）3,000 元等語
    。
二、聲明異議意旨略以：（一）以發送手機簡訊通知補繳通行費
    完全不合理，對於一個不經常使用手機的人，如何收到遠通
    電收股份有限公司傳來之簡訊？（二）遠通電收股份有限公
    司以掛號寄送補繳通行費通知單，伊未收到信，通知單寄存
    於郵局，如何認定已完成送達程序？（三）伊當天駕車從台
    北到台南，沿路的收費站都有扣款，只有造橋收費站的ETC
    未扣款，應係ETC的機器有問題等語。
三、按汽車行駛於應繳費之公路、橋樑、隧道或輪渡，不依規定
    繳費者，處汽車所有人或駕駛人3,000 元以上6, 000元以下
    罰鍰，並追繳欠費，道路交通管理處罰條例第27條第1項 定
    有明文。次按，交通部臺灣區○道○○○路局為辦理電子收
    費申裝及欠費追繳作業，依據公路通行費徵收管理辦法相關
    規定訂定交通部臺灣區○道○○○路局電子收費申裝及欠費
    追繳作業注意事項；車輛不依規定繳納通行費，營運單位之
    自動收費系統應將該用路人車輛之車種、牌照號碼、通行時
    間、地點、行駛方向等予以記錄並照相或錄影存記。營運單
    位應依本局查明之車籍資料，製發「補繳通行費及作業處理
    費通知單」，追繳通行費並加收作業處理費用。但因系統因
    素致無法完成扣款交易者，不另收作業處理費；用路人應依
    「補繳通行費及作業處理費通知單」所列金額及繳費期限完
    成補繳，逾補繳期限截止日未繳納者，依法舉發，交通部臺
    灣區○道○○○路局電子收費申裝及欠費追繳作業注意事項
    第1 條、第13條第1 項、第2 項、第17條亦分別定有明文。
    另按處理違反道路交通管理事件，有關文書送達之程序，依
    行政程序法之規定。送達，於應受送達人之住居所、事務所
    或營業所為之；於應送達處所不獲會晤應受送達人時，得將
    文書付與有辨別事理能力之同居人、受僱人或應送達處所之
    接收郵件人員。送達不能依前二條規定為之者，得將文書寄
    存送達地之地方自治或警察機關，並作送達通知書2 份，一
    份黏貼於應受送達人住居所、事務所、營業所或其就業處所
    門首，另一份交由鄰居轉交或置於該送達處所信箱或其他適
    當位置，以為送達。前項情形，如係以郵務人員為送達人者
    ，得將文書寄存於附近之郵政機關。違反道路交通管理事件
    統一裁罰基準及處理細則第5 條、行政程序法第72第1項 、
    第73條第1 項及第74條第1 項、第2 項亦分別定有明文。
四、經查：
  (一)異議人所有之上開自用小客車，於上開時、地，因未依規定
    繳納通行費，經通知補繳，繳費期限100 年3 月10日止未補
    繳，經內政部警政署國道公路警察局第二警察隊造橋分隊員
    警以「汽車行駛於應繳費之公路不依規定繳費」逕行舉發，
    嗣經原處分機關依據道路交通管理處罰條例第27條第1 項規
    定，於100 年7 月1 日裁處異議人罰鍰3,000 元之事實，有
    交通部公路總局臺北區監理所北監自裁字第裁40－ZBQ03853
    5 號裁決書、內政部警政署國道公路警察局公警局交字第ZB
    Q038535 號舉發違反道路交通管理事件通知單（下稱舉發通
    知單）、交通部臺灣區○道○○○路局委託遠通電收股份有
    限公司補繳通行費及作業處理費通知單在卷可稽（見本院卷
    第7 頁、第10頁背面、第25頁）。
  (二)異議人雖以前詞置辯，惟針對扣款失敗，遠通電收股份有限
    公司雖均會於交易48小時內以手機簡訊通知提醒，然簡訊提
    醒送達至用路人之外在干擾因素甚多，且此係為遠通電收股
    份有限公司對ETC 用戶之額外服務，不具法律送達效力，仍
    應以書面通知為法定效力。又異議人自78年3 月16日起即將
    戶籍遷入新北市○○區○○路51巷7 號8 樓，有個人基本資
    料查詢結果在卷可考，遠通電收股份有限公司受交通部臺灣
    區○道○○○路局之委託，寄發「補繳通行費及作業處理費
    通知單」，交由郵政機關向異議人上開戶籍地址送達，因於
    送達處所未獲會晤異議人本人，亦無受領文書之同居人、受
    僱人或應送達處所之接收郵件人員，已於100 年2 月23日寄
    存送達於新店玫瑰城郵局（第63支局），此有遠通電收股份
    有限公司100 年8 月1 日總發字第10000784號函暨檢附高速
    公路局委託遠通電收公司辦理電子收費業務送達證書影本1
    紙（見本院卷第24、27頁）附卷可憑，故本件「補繳通行費
    及作業處理費通知單」依上開規定，業已合法送達予異議人
    ，不因異議人未向郵局領取該通知單而受影響。另經遠通電
    收股份有限公司查詢結果，異議人所有之上開自用小客車，
    於上開時、地，行經ETC 車道發生扣款失敗交易，扣款失敗
    原因為「非系統因素致無法完成扣款」，可能原因包括：(1)
    用路人行經收費站前臨時插卡或裝上e 通機；(2)用路人e 通
    機支架角度裝設不正確或根本未裝設支架；(3)用路人使用或
    保管不當致機器受損而無法正常扣款；(4)e 通機使用年限較
    久部分零件老化；(5)e 通機電池電量偏低，無法正常感應等
    ，有該公司100 年8 月1 日總發字第10000785號含附卷可查
    （見本院卷第23頁）。從而，異議人前揭所辯，均無足採。
五、綜上所述，異議人確有於上開時、地，行駛於應繳費之公路
    ，未依規定繳費，嗣經通知補繳仍未補繳之違規事實，原處
    分機關依道路交通管理處罰條例第27條第1 項規定，裁處異
    議人罰鍰3,000 元，核無違誤。本件異議為無理由，應予駁
    回。
據上論斷，應依道路交通事件處理辦法第18條，裁定如主文。
中    華    民    國   100    年    11    月    17    日
                  刑事第十五庭  法  官  高若珊
上正本證明與原本無異。
如不服本裁定，應於裁定送達後5日內向本院提出抗告狀。
                                書記官  黃鈺玲
中    華    民    國   100    年    11    月    17    日